臺灣臺北地方法院刑事判決　　　　　　 93年度訴緝字第243號
公　訴　人　臺灣臺北地方法院檢察署檢察官
被　　　告　甲○○
指定辯護人　本院公設辯護人曾德榮
上列被告因偽造文書等案件，經檢察官提起公訴（90年度偵字第
114 號、第8071號、91年度偵字第7089號），本院判決如下：
    主  文
甲○○意圖供行使之用，而偽造有價證券，處有期徒刑年陸月
。扣案附表二編號一至三持用證件欄所示偽造之證照文書、附表
三偽造丁○○之本票貳紙，均沒收。
    事  實
一、甲○○於民國88年底因施用毒品經濟拮据，需款孔急，透過
    友人嚴俊明之引介，任由李家安 (二人均經本院以92訴字第
    93號判決，現上訴於臺灣高等法院中)、 林銘煌（本院另行
    審結）、金昶毅（原名金威傑）、鍾陸益（以上二人均由檢
    察官另案偵辦）、陳敏隆（未據檢察官起訴）等人，於88
    年12月間起（各犯罪行為起迄時間詳附表一失竊日期、附表
    二典當時間），所組成竊盜汽車及偽造車籍、證照資料典當
    牟利集團之「車手」 (即實際執行典當贓車之人)， 該集團
    先由金昶毅及有犯意聯絡之另一名姓名年籍不詳之成年男子
    ，於如附表一所示之失竊時間、失竊地點，持前端已經磨過
    ，在客觀上足供凶器使用之螺絲起子，以破壞汽車門鎖之方
    式，連續竊取如附表一編號一至三所示之被竊車籍資料欄內
    之車輛（俗稱Ｂ車），嚴俊明則負責於典當車輛前，向甲○
    ○取得照片2 張，交由金昶毅透過鍾陸益自陳敏隆處取得偽
    造未經失竊之同廠牌、顏色、型式車輛如附表二編號一至三
    持用證件欄所示中華民國交通部汽車行車執照、保險公司強
    制汽車責任保險證、汽車新領牌照登記書、汽機車各項異動
    登記書、進口貨物稅完稅證明書、原廠證明書及上貼有甲○
    ○照片之車主
    於各該車上（俗稱Ａ車、詳附表一編號1至3偽造車籍基本資
    料欄），使該贓車在外觀上成為未經失竊之車輛（俗稱之Ａ
    Ｂ車），一切備妥後，即由嚴俊明聯絡，有收受贓物、行使
    偽造文書及意圖為自己不法所有犯意聯絡之甲○○，於附表
    二編號一至三所示之典當時間前某時，至指定不詳地點會面
    ，由李家安先將所偽造之前揭ＡＢ車之車籍資料及偽造之車
    主
    相關資料，於如附表二編號一至三所示之典當時間，由李家
    安、林銘煌，將竊得之贓車交由甲○○收受駕駛，並另駕一
    部車帶同至附表二編號一至三所示之當鋪外，再由甲○○持
    前揭偽造之如附表二編號一至三持用證件欄所示之證照等文
    件，進入當舖內典當或在典當時偽造車主之署押於汽車買賣
    合約書、領款收據、自願書等偽造私文書上而行使，均足生
    損害於戶政機關對於人民身分管理、交通監理機關對於車籍
    管理、稅捐稽關對於車輛貨物稅稽徵管理之正確性及附表二
    編號一至三所示各保險公司、附表一編號1至3所示Ａ車車主
    及附表二編號一至三各該當舖之負責人，致使如附表二編號
    一至三所示各該當舖職員或負責人查核前揭證照後，誤認甲
    ○○即為真正車主，所典當之車輛為未經失竊合法取得之車
    輛，而陷於錯誤，並交付如附表二編號一、二、三所示當得
    之金額予甲○○，得手後甲○○扣除典當價額之一成供作報
    酬，再將餘款交予在外監視等候之李家安，林銘煌，並由渠
    等將詐得款項朋分；甲○○於附表二編號三所示之典當時間
    、地點，冒名丁○○持偽造之證照典當贓車之際，應全國當
    舖負責人黃進財之請求，獨自出於意圖供行使用之犯意，於
    附表三所示之本票發票人欄偽簽丁○○之簽名及捺指印各一
    枚，以偽造票面金額為50萬元、5萬元之本票各一紙供作擔
    保。嗣於89年7月4日全國當舖負責人黃進財發覺甲○○所當
    之車輛為贓車，向臺北市政府刑事警察局報案後，循甲○○
    留於當舖內之指紋，並分析犯罪手法，始查知上情，且扣得
    附表二編號一至三持用證件欄所示之證件及偽造之本票2紙
    。
二、案經臺北市政府警察局刑事警察大隊移送臺灣臺北地方法院
    檢察署檢察官偵查起訴。
    理  由
一、訊據被告甲○○坦承上揭收受贓物、行使偽造文書、詐欺取
    財及偽造有價證券等犯行，核與共犯同案被告嚴俊明於警詢
    （見90年偵字第114 號卷第4 至9 頁）、偵查中（同上卷第
    169 、211 頁至213 頁）、另案共犯金昶毅於警詢、偵查中
    （90年偵字第114 號卷第140 頁、偵字第8071號卷第43至50
    頁、第202 至204 頁），鍾陸益於警詢、偵查中（90年偵字
    第114 號卷第200 至201 頁、90年偵字第8071號卷第52至54
    頁）及吳敏俊於警詢、偵查中（89年偵字第11723 號卷第13
    至17頁、第262 至264 頁、第291 至295 頁）供陳情節大致
    相符，並有被害人丙○○、洪新享、戊○○、王漢、乙○○
    、丁○○、黃進財、曹泉旺於警詢中或本院審理中之證詞足
    稽，被告甲○○所持有供典當贓車如附表二編號一至三持用
    證件之文書係偽造者，亦有交通部公路總局臺北區監理所板
    橋監理站92年10月27日北監板一字第0920007415號函（見本
    院92年訴字第93號卷2 第294 頁）、泰安產物保險股份有限
    公司92年10月24日 (92）個險字第002 號函（同上卷第301
    頁）、交通部公路總局台北區監理所92年10月9 日北監車字
    第0920021878號函（同上卷第308 頁）、交通部公路總局臺
    北區監理所92年10月9 日北監車字第0920021878號函（同上
    卷第308 頁）、財政部基隆關稅局92年10月16日基普暖字第
    0920108910號函（同上卷第322 頁）、臺灣戴姆勒克萊斯勒
    股份有限公司92年10月8 日（92）戴克法發字第063 號函（
    同上卷第327 頁）、交通部公路總局新竹區監理所新竹市監
    理站92年10月14日竹監新字第0920006400號函（同上卷第33
    0 頁）、交通部公路總局新竹區監理所新竹市監理站92年10
    月23日竹監新字第0920006630號函（同上卷第263 頁）、卡
    登實業股份有限公司函交通部公路總局92年10月16日交卡字
    03012 號函（同上卷第276 頁）、交通部公路總局嘉義區監
    理所台南監理站92年10月23日嘉監南字第0920023596 號 函
    （同上卷第281 頁）、泰安產物保險股份有限公司中華民國
    92年10月24日（92）個險字第002 號函（同上卷第301 頁）
    、交通部公路總局嘉義區監理所台南監理站92年10月8 日嘉
    監南字第0920022623號函（同上卷第335 頁）、裕隆汽車製
    造股份有限公司92年10月20日裕隆零服字第920073號函（同
    上卷第342 頁）在卷足按及扣案如附表二編號一至三所示之
    證照文書、附表三偽造文本票2 紙足資佐證，被告之自白與
    事實相符，事證明確，犯行堪以認定，應依法論科。
二、按偽造公印，刑法第218 條既有獨立處罰之規定，且較刑法
    第212 條之處罰為重，則於偽造刑法第212 條之文書同時偽
    造公印者，即難僅論以該條之罪而置刑法第218 條處刑較重
    之罪於不問（大法官會議解釋第82號解釋文參照）；次按刑
    法上所稱之公印，係指表示公署或公務員資格之印信而言，
    如機關內收發室之圖記，僅足為機關內部一部份之識別，不
    足以表示公署或公務員之資格，不得謂之公印；所謂公印或
    公印文，係專指表示公署或公務員資格之印信而言，即俗稱
    大印與小官章及其印文。據此，附表二編號一至三持用證件
    欄偽造車主丙○○、戊○○、丁○○等人之
    內政部印」即屬公印文之性質，然附表二編號一至三證件上
    印文欄所載「交通部行車執照之章」、「臺灣省公路局行車
    執照之章」等印文，其上機關全銜之下既綴有「ＸＸＸ之章
    」數字，其非依印信條例規定，由上級機關所製發之印信，
    以表示該機關之資格者甚明，自非公印文，而屬私印文（此
    有最高法院69年台上字第1676號判例足考）；前述附表二編
    號一至三所示之「臺北區監理處審核合格」、「臺北市監理
    處審核合格」、「？？車輛耗能測試合格驗訖章」、「行政
    院環境保護署機動車噪音車型組審驗管制章？」、「交通部
    委託中華汽車公司（或裕隆牌公司）代辦申請牌照檢驗章」
    、「交通部委託裕隆汽車公司代辦申請牌照檢驗章」、「基
    隆關稅局暖暖分局簽證文件專用章」等戮記，係由各該機關
    刻製後，交由特定目的使用，應非印信條例所定表彰公務員
    職務之職章，亦非表彰公署之大印（關防），依上開說明即
    非刑法上所稱之公印文，惟各該印文均具一定用意之證明，
    即與刑法第220條第1項所稱依習慣足以表示其用意之證明者
    相當，該印戳雖非公印，惟應屬於偽造刑法第220條第1項以
    文書論之準公、私文書，而與刑法第219條所定印章、印文
    亦不相同（有最高法院82年度台上字第2120號、81年度台非
    字第153號判決足資參照）。再按汽車牌照（含號牌及行車
    執照）為公路監理機關所發給，為行車之許可憑證，道路交
    通安全規則第8條規定已明示其性質，自屬刑法第212條所列
    特許證之一種（參見最高法院63年度台上字第1550號判例意
    旨）；又汽車過戶應由讓與人與受讓人共同填具汽車過戶登
    記書，繳驗原領之汽車新領牌照登記書車主聯及行車執照向
    公路監理機關申請，公路監理機關於審核各項證件相符後即
    辦理過戶登記，換發新行車執照，而汽車過戶登記應由讓與
    人與受讓人共同填具汽車過戶登記書，向公路監理機關申請
    ，道路交通安全規則第22條、第24條分別定有明文，是汽車
    過戶登記書係由移轉雙方填具申請，監理機關承辦人員查對
    申請人繳驗證件齊全，即應准予登記，準此，汽車新領牌照
    登記書、汽車各項異動登記書，均係由申請人填寫後據以對
    該管公務員行使，以為申請新領牌照、申請辦理汽車異動登
    記之意，即屬私文書；復按車輛專用請求出廠與貨物稅完稅
    照證、進口與貨物稅完稅證明書乃表示業經繳納貨物稅之證
    明，雖證書內容由產製廠商或進口廠商制作，但其上均印有
    經財政部核准出廠之汽車製造公司開立字樣，即係依貨物稅
    條例第21條規定以此憑證替代完稅貨物照證，用以證明已向
    主管稽徵機關即財政部所屬稅務機關領用貨物稅證照，自屬
    公文書（參照最高法院83台上字第6716號判決）。被告行使
    偽造附表二編號一至三持用證件欄所示之文書，自足生損害
    於戶政機關對於人民身分管理、交通監理機關對於車籍管理
    、稅捐稽關對於車輛貨物稅稽徵管理之正確性及附表二所示
    各保險公司、附表一編號1至3所示Ａ車車主及各該當舖負責
    人。核被告收受附表一之贓車，再行使偽造附表二編號一至
    三持用證件欄之證照前往當舖典當，並於附表三典當時偽造
    丁○○之本票二紙，以詐取財物之行為，係犯刑法第349條
    第1項、201條第1項、第21 6條、第220條第1項、第210條、
    第211條、212條、第218條第1項、第339 條第1項。起訴書
    於犯罪事實及所犯法條漏未記載被告涉犯刑法第218條第1項
    、第339條第1項等罪名，容有未洽，惟本院審理時業經公訴
    檢察官以補充理由書均已補充更正，而被告所犯收受贓物、
    偽造有價證券罪，雖起訴書未據記載，惟與前揭詐欺犯行有
    裁判上一罪之牽連犯關係，為起訴效力所及，本院自應一併
    審理，附此敘明。被告偽造附表二證件上印文欄之私印文 (
    不含偽造車主
    表二編號一至三持用證件欄之文書，其偽造印文係偽造文書
    之部分行為，不另論罪；又偽造附表二所示公、私文書後進
    而行使，偽造之低度行為應為行使之高度行為所吸收，而偽
    造附表三丁○○之本票進而行使，其行使之低度行為應為偽
    造之高度行為所吸收，均不另論罪。被告先後偽造附表三之
    二紙本票，係基於同一目的，在同一時間、地點所為，侵害
    同一法益，為一個偽造有價證券犯意之接續行為，應僅論以
    一偽造有價證券罪。被告與李家安、嚴俊明、林銘煌、金昶
    毅、鍾陸益、陳敏隆及另一名姓名年籍不詳之成年男子間（
    除偽造有價證券罪部分外），有犯意聯絡及行為分擔，均為
    共同正犯；惟按共犯之成立，除共同實施犯罪行為者外，其
    就他人之行為負共犯之責者，以有犯意聯絡為要件，若事前
    並未合謀，實施犯罪行為之際，又係出於行為者獨立之意思
    ，即不負共犯之責，此有最高法院77 年度台上字第1919號
    判例足供參照，典當車輛時簽立本票附隨保證，並非典當業
    之常規，被告於典當時應當舖負責人之要求，獨自起意偽造
    丁○○之本票犯行，已逾越原犯意聯絡範圍，此部分犯行自
    難認應由在外等候之共犯即被告李家安、林銘煌等人負責。
    被告先後多次收受贓物、行使偽造私文書、公文書、特種文
    書、偽造公印文、詐欺取財等犯行，均時間緊接，方法相同
    ，觸犯構成要件相同之罪名，顯係基於概括犯意為之，為連
    續犯，依刑法第56條之規定，應均以一罪論，並加重其刑。
    被告以一行使行為同時行使偽造私文書、特種文書及公文書
    等犯行，侵害監理、戶政機關、稅捐稽徵機關、各該名義人
    及當舖負責人之法益，係一行為觸犯數罪名，為想像競合犯
    ，應從一重行使偽造公文書罪處斷。被告所犯收受贓物罪、
    行使偽造公文書罪、偽造公印文罪、詐欺取財罪及偽造有價
    證券等罪間，有手段、目的之牽連關係，應從一重偽造有價
    證券罪論處。爰審酌被告為圖己利，收受他人竊取贓車，以
    持偽造證照之方式詐取財物，嚴重危害監理機關對於車籍資
    料、稅捐稽關貨物稅稽徵及各該保險公司對於保險業務之管
    理，已造成車輛所有人及當舖負責人重大損失，被告於本院
    審理時就收受贓車，行使偽造車籍證件，典當贓車詐取財物
    整個犯罪過程等節，均經坦承供明，其參與者僅「車手」之
    角色，犯情較輕及被告犯罪後已深具悔意等一切情狀，量處
    如主文所示之刑。附表二編號一至三持用證件欄所示偽造之
    證照文書，乃屬共犯李家安等所有，且為供犯罪所用之物，
    應依刑法第38條第1項第2款之規定沒收，因前揭文書均已沒
    收，故其上之公、私印文不再重覆宣告沒收；扣案附表三偽
    造丁○○之本票2紙，應依刑法第205條之規定沒收。
三、公訴意旨及補充理由狀另略以：被告甲○○與同案共犯李家
    安、嚴俊明、林銘煌及另案共犯金昶毅、鍾陸益、蘇孝龍、
    陳敏隆等人，於八十八年十二月間起（各犯罪行為起迄時間
    詳附表一失竊日期、附表二編號四至六典當時間），共同基
    於意圖為自己不法所有概括犯意之聯絡，組成竊盜汽車及偽
    造車籍、證照資料典當牟利集團，推由金昶毅及有犯意聯絡
    之另一名姓名年籍不詳之成年男子，於如附表一所示之失竊
    時間、失竊地點，持前端已經磨過，在客觀上足供兇器使用
    之螺絲起子，以破壞汽車門鎖之方式，連續竊取如附表一編
    號一至六所示之被竊車籍資料欄內之車輛（俗稱Ｂ車），嚴
    俊明則負責引介被告、蘇孝龍為執行典當車輛之人，並於典
    當車輛前，向二人取得照片，交由金昶毅透過鍾陸益自陳敏
    隆處取得偽造未經失竊之同廠牌、顏色、型式車輛如附表二
    編號四至六持用證件欄所示中華民國交通部汽車行車執照、
    保險公司強制汽車責任保險證、汽車新領牌照登記書、汽機
    車各項異動登記書、進口貨物稅完稅證明書、原廠證明書及
    上貼有蘇孝龍照片之車主
    牌二面懸掛於各該車上（俗稱Ａ車、詳附表一偽造車籍基本
    資料），聽從李家安、林銘煌之指示，由蘇孝龍於如附表二
    編號四至六之典當時間前往當舖典當贓車及附表四編號一車
    號Ｚ2-3819、編號二車號Ｈ5-8119（即起訴書附表編號七、
    八）之車輛，分別由金昶毅於失竊時間，以破壞汽車門鎖之
    方式竊取後，透過鍾陸益取得偽造之車牌及行照，頂併完成
    後，再交被告李家安，陪同被告甲○○、蘇孝龍前往當舖典
    當，並收取贓款，因認此部分事實，被告甲○○另涉共犯刑
    法第321條第1項第3款、第216條、第210條、第21 1條、212
    條、第218條第1項、第339條第1項等罪名云云。按犯罪事實
    應依證據認定之，無證據不得認定犯罪事實，又不能證明被
    告犯罪者，應諭知被告無罪之判決，刑事訴訟法第154 條第
    2項、第301條第1項分別定有明文；另共犯之成立，除共同
    實施犯罪行為者外，其就他人之行為負共犯之責者，以有犯
    意聯絡為要件，若事前並未合謀，實施犯罪行為之際，又係
    出於行為者獨立之意思，即不負共犯之責，此有最高法院77
    年度台上字第1919號判例足考。公訴人認被告甲○○有前揭
    竊盜、行使偽造文書等犯行，無非係以被告嚴俊明、同案共
    犯蘇孝龍等人於警詢、偵查中之供詞為其論據。訊據被告堅
    詞否認有參與竊盜及此部分之偽造文書、詐取財物等犯行，
    被告辯稱：並未竊車，伊所典當之車均係由李家安所交付，
    不識金昶毅其人，伊僅有典當附表二編號一至三之贓車，其
    餘贓車之典當伊均不知情等語。經查，卷內證人金昶毅、嚴
    俊明及本院調閱蘇孝龍案卷資料查證，並無任何證據證明被
    告就竊取車輛事情與被告金昶毅等人有犯意聯絡，亦無證據
    證明被告就附表編號四至六由蘇孝龍所典當之贓車部分、附
    表四之車輛經頂併成ＡＢ車後使用情形，所涉犯罪，有何行
    為分擔或犯意聯絡之事實，故檢察官起訴書認附表一竊車部
    分犯行、附表二編號四至六之典當贓車及附表四之犯行，被
    告與李家安等人共犯前揭罪名，尚乏證據證明之，核先敘明
    。次查，證人金昶毅於警詢中證稱：附表四編號一車輛、編
    號二車輛均係伊所竊得，並將編號二車輛交予吳建山使用等
    語，並未供稱此部分竊盜犯行係與被告事前共謀或有何行為
    分擔，竊得車輛頂併後，僅將贓車出售或交予友人使用，所
    為犯罪手法與附表二所示之型態亦顯不相同。再查證人石國
    禎於警詢時證稱：牌照Ｈ5－8119號車係吳建山向金昶毅所
    購買等語，證人董守平於警詢中證稱：車牌Ｈ5-8119號贓車
    ，當時確係由伊駕駛遭永和分局查獲，該車係吳建山女友林
    子君交予伊開至永和市○○路永平高中，惟伊駕車到達時即
    為警查獲等語，所證各詞均未提及被告有參與犯罪，足徵此
    部分均與被告無涉，既不能證明被告此部分犯罪，原應為無
    罪判決之諭知，惟起訴書認與前揭有罪判決部分事實，有裁
    判上一罪之連續犯關係，爰不另為無罪判決之諭知。
據上論結，應依刑事訴訟法第299條第1項前段，刑法第201 條第
1 項、第216條、第220第1項、第210條、第211條、第212條、第
218條、第339條第1項、第349條第1項、第55條、第205條、第38
條第1項第2款，罰金罰鍰提高標準條例第1條前段，判決如主文
。
本案經檢察官陳淑雲到庭執行職務
中　　華　　民　　國　　94　　年　　1 　　月　　21　　日
　　　　　　　　　臺灣臺北地方法院刑事第十四庭
                          審判長法官  吳靜怡
                                法官  吳冠霆
                                法官  王綽光
以上正本證明與原本無異。
如不服本判決，應於判決送達後10日內，向本院提出上訴狀。
　　　　　　　　　　　　　　　書記官　蔡梅蓮
中　　華　　民　　國　　94　　年　　1 　　月　　25　　日
附錄論罪科刑法條:
中華民國刑法第201條
 意圖供行使之用，而偽造、變造公債票、公司股票或其他有價證
券者，處三年以上十年以下有期徒刑，得併科3000元以下罰金。
行使偽造、變造之公債票、公司股票或其他有價證券，或意圖供
行使之用，而收集或交付於人者，處一年以上七年以下有期徒刑
，得併科3000元以下罰金。
